臺灣臺中地方法院刑事判決　　　　　　　　　　　　九十三年度易字第二六一九號
　　公　訴　人　臺灣臺中地方法院檢察署檢察官
　　被　　　告　甲○○
右列被告因偽造文書等案件，經檢察官提起公訴（九十三年度調偵字第三○一號），
被告於準備程序就被訴事實為有罪之陳述，本院合議庭裁定以簡式審判程序審理，判
決如左：
    主  文
甲○○連續意圖為自己不法之所有，而侵占對於業務上所持有之物，處有期徒刑柒月
。緩刑年。
    犯罪事實
一、甲○○於民國九十二年六月一日起至同年九月三十日止，任職於光泉食品股份有
    限公司（下稱光泉公司），經光泉公司派駐在臺中市之營業處所任業務人員，負
    責光泉公司貨物之販售、收取貨款、填寫客戶進貨等報表向光泉公司申報每日銷
    售物品及金額等工作，為從事業務之人。詎甲○○竟基於意圖為自己不法所有之
    概括犯意，於九十二年六月一日起至同年八月三十一日止任職期間內，利用其為
    光泉公司送貨及向客戶收取帳款之機會，明知部分貨物項目及數量實際上並無銷
    售其客戶情形，仍連續填載不實之客戶進貨貨物名稱及數量在其業務上所應填載
    之客戶進貨報表上，並持以向光泉公司取貨，致光泉公司受有無法向客戶收取帳
    款之損害及帳務管理之正確性，並就前開因業務上所取得款項之差額，挪為己用
    ，拒不繳交，連續侵占入己多次，總計達新臺幣（下同）二萬九千四百十二元。
    嗣經光泉公司查核帳目發覺有異，甲○○即簽發票面金額分別為七千五百元、七
    千五百元、七千五百元及六千九百十二元之本票四張，交由光泉公司作為損害賠
    償之擔保。
二、案經光泉公司訴請臺灣臺中地方法院檢察署檢察官偵查起訴，被告於準備程序就
    被訴事實為有罪之陳述，經本院改依簡式審判程序審理。
    理  由
一、右揭事實，業據被告甲○○於本院準備程序期日及審理期日時坦承不諱，核與告
    訴人光泉公司代理人乙○○於警詢及檢察官偵查中指訴、證述情節相符，並有前
    述被告所簽發之本票四張、切結書一張及送貨單四張附卷可稽；又被告既於九十
    二年六月一日起至同年八月三十一日止，明知部分貨物項目及數量實際上並無銷
    售其客戶情形，仍先連續填載不實之客戶進貨貨物名稱及數量在其業務上所應填
    載之客戶進貨報表上，並持以向光泉公司取貨，並就前開因業務上所取得款項之
    差額，挪為己用，其於明知不實之事項而登載於業務上作成之文書，並就所收取
    之貨款差額易持有為所有之不法所有之意圖甚明。被告之自白核與事實相符，事
    證明確，其犯行洵堪認定。
二、按所謂業務係指吾人於社會生活中所繼續經營之事務，查被告於九十二年六月一
    日至同年九月三十日間，任職於光泉公司擔任業務人員一職，負責填載光泉公司
    之客戶進貨報表及送貨、收取貨款等工作，是其所填載之客戶進貨報表即為其業
    務上所應製作之文書，且所為代光泉公司收取應收貨款之事務，即係被告在社會
    生活中所繼續經營之事務，而為從事業務之人，是被告持有光泉公司之應收貨款
    ，即為基於業務上之關係而持有之他人之物。故核被告所為，係犯刑法第三百三
    十六條第二項之業務侵占罪及第二百十六條、第二百十五條之行使業務上登載不
    實文書罪。被告所犯業務上文書登載不實罪後進而行使，業務上文書登載不實之
    低度行為應為行使之高度行為所吸收，不另論罪。被告先後多次行使業務上文書
    登載不實及業務侵占之犯行，均各時間緊接、方法相同，分別觸犯構成要件相同
之罪名，顯分別基於概括犯意反覆為之，均為連續犯，應各依刑法第五十六條規
    定論以一罪，並加重其刑。被告行使業務上文書登載不實之目的，在於嗣後侵占
    所收貨款差額，所犯上開二罪之間，有方法結果之牽連關係，應從一重之連續業
    務侵占罪處斷。爰審酌被告犯罪之動機、目的、手段，所侵占之金額共計二萬九
    千四百十二元，犯罪之所得（損害）不高，犯後已坦承全部犯行，且於本院審理
    時業與光泉公司達成民事和解，並已依約如期履行部分和解條件，此有和解書一
    份在卷可證，顯見被告犯後已有力謀回復原狀而賠償被害人之行為，犯後態度堪
    稱良好等一切情狀，量處如主文所示之刑，以示懲儆。又查，被告前未曾受有期
    徒刑以上刑之宣告，有臺灣臺中地方法院檢察署刑案資料查註紀錄表及臺灣高等
    法院被告全國前案紀錄表各一份在卷可稽，被告因一時貪慾圖便，短於思慮，致
    觸犯本件犯行，並於犯罪後業與告訴人達成民事上之和解，有前開和解書一紙附
    卷，則其經此教訓，當知警惕而信無再犯之虞，本院綜核各情，認所宣告之刑，
    以暫不執行為適當，併予宣告緩刑三年，以啟自新。
據上論斷，應依刑事訴訟法第二百七十三條之一第一項、第二百九十九條第一項前段
，刑法第五十六條、第三百三十六條第二項、第二百十六條、第二百十五條、第五十
五條、第七十四條第一款，罰金罰鍰提高標準條例第一條前段，判決如主文。
本案經檢察官丙○○到庭執行職務。
中      華      民      國      九十三    年    十二    月    三十一    日
                                    臺灣臺中地方法院刑事第六庭
                                        法  官    戴  博  誠
右正本證明與原本無異。
如不服本判決，應於送達後十日內向本院提出上訴狀（須附繕本），上訴於臺灣高等
法院臺中分院。
                                        書記官
中      華      民      國      九十三    年    十二    月    三十一    日
【附錄論罪科刑法條】
刑法第三百三十六條第二項：
對於業務上所持有之物，犯前條第一項之罪者，處六月以上五年以下有期徒刑，得併
科三千元以下罰金。
刑法第二百十五條：
從事業務之人，明知為不實之事項，而登載於其業務上作成之文書，足以
生損害於公眾或他人者，處三年以下有期徒刑、拘役或五百元以下罰金。
刑法第二百十六條：
行使第二百十條至第二百十五條之文書者，依偽造、變造文書或登載不實
事項或使登載不實事項之規定處斷。
